【裁判字號】    88,自,44
【裁判日期】    890406
【裁判案由】    詐欺
【裁判全文】
台灣台南地方法院刑事判決                            八十八年度自字第四四號
    自  訴  人  甲○○
    自訴代理人  楊丕銘律師
    被      告  丙○○
                丁○○
右列被告因詐欺案件，經自訴人提起自訴暨檢察官移送併辦（八十七年度偵字第一○
六七○號）本院判決如左：
    主      文
丁○○、丙○○共同連續意圖為自己不法之所有，以詐術使人將本人之物交付，各處
有期徒刑貳年。
    事      實
一、丁○○、丙○○二人係夫妻，丁○○經營建昌鋁窗行，甲○○則係南陽實業股份
    有限公司（即善美汽車）營業部臺南店主任。民國八十五年間，被告丙○○因接
    連向甲○○購買了多部汽車，二人漸漸熟稔，丙○○、丁○○乃於甲○○對渠等
    二人業已相當信任之際，共同意圖為自己不法所有之概括犯意，推由被告丙○○
    出面自八十五年八月間起向自訴人詐稱：我先生丁○○生意做得很大，每個月至
    少也可以賺個一百萬元，但是他付給供貨廠商貨款需要用到支票，而供貨廠商認
    為拿第三人的支票可以擴大求償基礎而要求我先生以第三人的支票支付貨款，所
    以我想向你借支票付給供貨廠商貨款，不過妳可以絕對放心，因為我們夫妻生意
    做得很好，我們會在支票到期前將票款存入妳的支存帳戶內讓你的支票兌現，絕
    對不會害妳跳票的云云，並簽發約相同金額之丙○○或丁○○之支票交予甲○○
    做為質押保證之用，致甲○○陷於錯誤而自八十五年八月起至八十七年四月初止
    陸續簽發支票交予渠等二人。惟丁○○、丙○○二人騙取支票後並非用於支付彼
    等所謂之供貨廠商貨款，而係持向第三人調借現金，且該二人為順利以甲○○之
    支票向第三人調借現金，乃又經葉長興、乙○○向第三人詐稱該等支票係丁○○
    所收之工程款客票云云向第三人調借現金，迨至八十七年四月丙○○之支票全部
    退票，該二人亦未依承諾如期將票款存入自訴人之支存帳戶內，致甲○○所借予
    該二人之支票自八十七年五月二十日開始退票。嗣該二人復基於意圖解免質押保
    證債務之不法利益而推由丙○○向甲○○詐稱「我們想去向持票人拿回妳所借給
    我們得支票，但是妳必須將我們簽發給你做為質押保證用的支票還給我們以便讓
    我們用這些支票去向持票人換回你所借的支票」云云，因甲○○彼時尚不知遭丁○○、丙○○二人詐騙，且急於收回其所借出之支票，致陷於錯誤地即將所持有
    之供質押保證用之支票合計四十二紙（按其中兩紙之發票人為丁○○、另四十紙
    之發票人為丙○○）全數交由丙○○，該二人卻僅推由丁○○將彼等尚未持往調
    現而尚在彼等持有中之六紙甲○○簽發之支票（金額計四百五十萬七千五百元）
    返還予自訴人，至於其餘五十四紙甲○○簽發之支票（金額計四千一百七十一萬
    三千五百元）則均未返還，甲○○因而負擔四千一百七十一萬三千五百元之支票
    債務，渠等二人亦以該等金額之支票向人詐借現金獲取不法利益。
二、案經自訴人甲○○提起自訴暨檢察官移送併辦。
    理      由
一、訊之被告二人均矢口否認前開犯行，被告丁○○並辯稱：均是丙○○自行向甲○○借票，詳情伊均不清楚，亦未參與云云。惟查，右揭事實，業據自訴人指訴甚
    詳，核與證人乙○○證述相符，其證稱伊確持有甲○○簽發之支票，但伊並不認
    識甲○○，是被告二人自八十五年開始拿甲○○簽發之支票及其他人的票向伊週
    轉，他們二人都說是向客戶收的票，如果知道那些票是被告向他人借的，就不會
    借他們，丁○○一開始就有持甲○○簽發之支票來票貼，他也在後面背書，且大
    部分之丁○○拿來票貼的等語，此外，並有支票影本四十二紙及支付命令影本二
    紙在卷可憑，堪認自訴人與證人之指訴為真正。次查被告丙○○於自訴人提出之
    錄音帶中亦坦承：伊常向人誇耀丁○○經營之建昌鋁窗行每月要賺一百萬元實在
    太容易了，大家都不知道其實伊這幾年來之軋票軋的非常痛苦，本來已經有人懷
    疑伊將車子賣掉而陷於週轉困難，為了讓丁○○的鋁窗行能順利承包工程，並讓
    廠商願意接受遠期支票供貨，乃必須在門面上釋疑，故丁○○乃將已拿去貸款之
    車子放在鋁窗行內而不敢開出去，使他人不致發現週轉困難之真相，伊與丁○○
    各有一本帳本，二人之金錢互相流通，丁○○之帳本有問題，伊的則沒有等語，
    此有錄音帶及譯文附卷可稽，足徵被告二人向自訴人商借支票之時即已週轉困難
    ，又被告丙○○並未從事任何事業，僅被告丁○○經營之建昌鋁窗行亟需資金週
    轉，被告丙○○於偵查中亦供稱：丁○○前後大約簽發十五紙支票交予自訴人質
    押保證以向自訴人借票使用，益證被告二人借票、調現均係供被告丁○○使用，
    並經被告被告丁○○之具體配合，從而被告二人空言否認前揭犯行，顯無可採，
    本件事證明確，被告二人犯行均堪認定。
二、核被告丙○○、丁○○所為，均係犯刑法第三百三十九條第一項之詐欺罪。被告
    二人間，有犯意聯絡與行為分擔，為共同正犯。又被告二人先後多次之詐欺行為
    ，時間緊接，手段相同，觸犯基本構成要件相同之罪名，顯係基於概括犯意反覆
    為之，應依連續犯之規定論以一罪，並均加重其刑。爰審酌被告二人犯罪之動機
    、目的、手段、詐欺之金額、對被害人所生之損害及犯後態度等一切情狀、分別
    量處如主文所示之刑。
三、末按檢察官移送併辦（八十七年度偵字第一三五二九號）部分，認被告丙○○另
    涉有刑法第三百三十七條第一項之侵占罪嫌，惟經本院調查結果認與本件被告二
    人所犯詐欺罪部分並無方法結果之牽連關係，非屬裁判上一罪，本院自不得並予
    審究，應移由檢察官另行偵辦處理，附此敘明。
據上論斷，應依刑事訴訟法第二百九十九條第一項前段、第三百四十三條，刑法第二
十八條、第五十六條、第三百三十九條第一項，罰金罰鍰提高標準條例第一條前段，
判決如主文。
中      華      民      國      八十九      年     四     月     五     日
                                台灣台南地方法院刑事第二庭
                                        法  官


司法院資訊處製作；財團法人民間司法改革基金會備份。
